【裁判字號】    99,交訴,312
【裁判日期】    991101
【裁判案由】    業務過失致死
【裁判全文】
臺灣臺中地方法院刑事判決             99年度交訴字第312號
公  訴  人  臺灣臺中地方法院檢察署檢察官
被      告  甲○○
上列被告因業務過失致死案件，經檢察官提起公訴（99年度偵續
字第235 號），被告於本院準備程序中就被訴之事實為有罪之陳
述，經本院合議庭裁定由受命法官獨任進行簡式審判程序審理，
判決如下：
    主      文
甲○○從事業務之人，因業務上之過失致人於死，處有期徒刑陸
月，如易科罰金，以新臺幣壹仟元折算壹日。緩刑貳年。
    事實及理由
壹、程序方面
    刑事訴訟法第273條之1第1 項規定除被告所犯為死刑、無期
    徒刑、最輕本刑為3 年以上有期徒刑之罪或高等法院管轄第
    一審案件者外，於審判期日前之程序進行中，被告先就被訴
    事實為有罪之陳述時，審判長得告知被告簡式審判程序之旨
    ，並聽取當事人、代理人、辯護人及輔佐人之意見後，裁定
    進行簡式審判程序。查本案被告甲○○被訴業務過失致死案
    件，非前開不得進行簡式審判程序之案件，經被告於本院審
    理時就被訴之事實為有罪之陳述，且經本院告知被告簡式審
    判程序之旨，聽取被告及檢察官之意見後，爰依刑事訴訟法
    第273 條之1第1項規定裁定改依簡式審判程序審判之，先予
    敘明。
貳、實體方面
一、犯罪事實：
  (一)甲○○受僱於慶崧企業有限公司，以駕駛該公司所有自用小
    貨車運送貨物為其工作內容，為從事業務之人。其於民國98
    年9月7日中午12時，駕駛車牌號碼M5-9598 號自用小貨車，
    沿臺中縣大里市○○○路由南往北方向行駛，執行運送貨物
    業務，於同日中午12時30分許，行經臺中縣大里市○○○路
    與新仁路1 段之有號誌交岔路口時，本應注意汽車駕駛人駕
    駛汽車之車前狀況，並隨時採取必要之安全措施，且依當時
    情形，天候晴，日間自然光線，視線良好，路面為乾燥、無
    缺陷及無障礙物之柏油路面，並無不能注意之情事，竟疏未
    注意及此，適有鐘吳淑端騎乘腳踏車，沿臺中縣新仁路1段
    由西往東方向騎乘至上開路口時，不慎自前方擦撞鐘吳淑端
    所騎乘腳踏車之右側，鐘吳淑端因而人、車倒地，受有創傷
    性蜘蛛膜下腔出血、硬腦膜下血腫及顱底骨骨折等傷害，經
    送醫延至98年9月8日晚間10時10分不治死亡。甲○○於肇事
    後由他人報警處理，並於現場等候，於職司犯罪偵查之公務
    員尚未發覺其係上開交通事故肇事者前，即主動向據報前來
    處理之臺中縣警察局霧峰分局霧峰交通分隊警員自承係肇事
    人，表示願意接受裁判而自首
  (二)案經鐘吳淑端之子丙○○告訴及臺灣臺中地方法院檢察署檢
    察官相驗後自動偵查起訴。
二、本院得心證理由：
    上開犯罪事實，業據被告甲○○於本院準備程序時坦承不諱
    ，核與告訴人即被害人鐘吳淑端之子丙○○於警詢及偵查中
    所指稱被害人發生本件車禍致死等情相互合致，並有道路交
    通事故現場圖、道路交通事故調查報告表(一)、(二)、現場及車
    損照片共26張等件附卷可稽（見99年度相字第1448號相驗卷
    12 至14頁、第16至29頁）。而被害人鐘吳淑端因本件車禍
    受有前開外傷，經送往臺中縣仁愛醫療財團法人大里仁愛醫
    院急救後，仍於98年9月8日宣告死亡，有該院診斷證明書1
    紙存卷可參（見上開相驗卷第31頁）；另被害人確因本件車
    禍受有如犯罪事實欄所載傷勢，並因傷重不治而死亡，亦經
    檢察官督同檢驗員相驗屬實，且製有臺灣臺中地方法院檢察
    署相驗筆錄、相驗屍體證明書與法醫驗斷書在卷可憑（見上
    開相驗卷第35至第43頁）。按汽車駕駛人應注意車前狀況，
    並隨時採取必要之安全措施，道路交通安全規則第94條第3
    項定有明文。被告既考領有職業小型車之駕駛執照，此有被
    告之駕駛執照影本在卷可證，對上開規則應知之甚詳，其駕
    駛前開小貨車時當應注意該道路交通安全規定；而依當時天
    候晴，日間自然光線，視線良好，路面為乾燥、無缺陷及無
    障礙物之柏油路面，並無不能注意之情事，此有卷附道路交
    通事故調查報告表(一)足稽，詎被告竟仍疏未注意車前狀況，
    致擦擊被害人騎乘之腳踏車，被害人因而重心不穩、人車倒
    地，並受有前開傷勢，是被告駕車行為顯有過失。另被害人
    因此車禍受有如犯罪事實欄所示傷害，經送往醫院後仍因傷
    重不治而死亡，已見前述，被告之過失駕駛行為與被害人之
    死亡結果間，具有相當因果關係，亦足認定。綜上所述，被
    告前揭所為任意性自白，核與事實相符，足堪採信。故本案
    事證明確，被告犯行洵堪認定，應予依法論科。
三、論罪科刑部分：
  (一)查被告於本案車禍發生時，係受僱於慶崧企業有限公司，以
    駕駛該公司所有前開自用小貨車運送貨物為其工作內容，業
    據被告自承在卷，並有被告之職業小型車駕駛執照1 紙在卷
    足參，且案發時被告確實以駕駛為其業務，且於從事駕駛業
    務之際發生車禍，是核被告所為，係犯刑法第276條第2項之
    業務過失致死罪。又被告於前揭時、地駕車肇事致被害人人
    車倒地受傷後，留置在現場等候，於職司犯罪偵查之公務員
    尚未發覺其係上開交通事故肇事者前，即主動向據報前來處
    理之臺中縣警察局霧峰分局霧峰交通分隊警員自承係肇事人
    ，且於現場員警詢問時及至警局警詢時均自承其為肇事者（
    見98年度相字第1448號相驗卷第6 、15頁），嗣於本院準備
    程序時及審理時亦坦承過失犯行不諱，顯見其確有悔悟之意
    ，核其情節，合於自首減刑之規定，依刑法第62條前段規定
    減輕其刑。爰審酌被告駕駛前揭自用小貨車，執行其運送貨
    物之業務，原應謹慎駕駛，竟因一時疏失，導致被害人傷重
    不治死亡，造成家屬無限痛苦，惟念其前無不法之犯罪前科
    紀錄，素行尚佳，有臺灣高等法院被告前案紀錄表可查，且
    於犯罪後坦承犯行，並已與被害人家屬達成和解，有本院99
    年度司中調字第1640號調解程序筆錄在卷可稽（見本院卷第
    7、8頁），以金錢賠償稍事彌補被害人家屬痛失親人之損害
    等一切情狀，量處如主文所示之刑，並諭知易科罰金之折算
    標準。
  (二)末查被告未曾受有期徒刑以上刑之宣告，素行良好，有前揭
    被告前案紀錄表在卷可按，且被告於本院準備程序及審理時
    已坦承犯行，深具悔意，其經此教訓，當知警惕戒慎而無再
    犯之虞，本院綜核被告業已與被害人家屬達成和解等各情，
    認其所受上開宣告之刑，以暫不執行為適當，爰併予宣告緩
    刑2年，以啟自新。
據上論斷，應依刑事訴訟法第299條第1項前段，刑法第276條第2
項、第62條前段、第41條第1 項前段、第74條第1項第1款，刑法
施行法第1條之1第1項、第2項前段，判決如主文。
本案經檢察官乙○○到庭執行職務。
中    華    民    國    99    年    11    月    1     日
                  刑事第二庭  法  官  潘曉玫
以上正本證明與原本無異。
如不服本判決應於收受判決後10日內向本院提出上訴書狀，並應
敘述具體理由；其未敘述上訴理由者，應於上訴期間屆滿後20日
內向本院補提理由書 (均須按他造當事人之人數附繕本)「切勿
逕送上級法院」。
告訴人或被害人對於判決如有不服具備理由請求檢察官上訴者，
其上訴期間之計算係以檢察官收受判決正本之日期為準。
                              書記官  張齡方
中    華    民    國    99    年    11    月    1     日
附錄本案論罪科刑法條全文：
刑法第276條第2項
從事業務之人，因業務上之過失犯前項之罪者，處5年以下有期
徒刑或拘役，得併科3千元以下罰金。

司法院資訊處製作；財團法人民間司法改革基金會備份。
